最高法院刑事判決　　　　　　　　　　　　　　　九十一年度台上字第三○九八號
　　上　訴　人　甲○○
右上訴人因違反毒品危害防制條例案件，不服台灣高等法院台中分院中華民國八十九
年二月二十二日第二審判決（八十八年度上訴字第二四○九號，起訴案號：台灣彰化
地方法院檢察署八十七年度偵字第六一九六、六三九八號），提起上訴，本院判決如
左：
    主  文
原判決撤銷，發回台灣高等法院台中分院。
    理  由
本件原判決認定上訴人甲○○基於營利之概括犯意，自民國八十六年十月間起至八十
七年四月間止，在彰化縣二林鎮○○里○○路○路旁，以每次一包新台幣（下同）一
千元之代價，連續販賣甲基安非他命予粘益從，平均每月販賣二次。又於八十六年十
一月間、八十七年一月間、八十七年四月間先後三次在彰化縣二林鎮○○里○○路旁
，販賣甲基安非他命予蔡宗寶，每次出售之價格為三千元到五千元不等。嗣於八十七
年六月五日警方查獲蔡宗寶，並配合警方電約上訴人，後於同日下午四時許在彰化縣
二林鎮○○里○○路萬善公廟前查獲上訴人，並在其手提包內查獲安非他命二包、空
塑膠袋十二個及海洛因一包（此部分另案偵辦）等情，因而撤銷第一審科刑判決，改
判仍論處上訴人連續非法販賣化學合成麻醉藥品罪刑（累犯，處有期徒刑七年），固
非無見。
惟查：（一）、按連續數行為而犯同一之罪名者，刑法第五十六條規定以一罪論，故
在該連續數行為實施中，法律有變更者，其一部分行為，發生在新法施行期內，即係
在新法施行期內犯罪，應逕適用新法處斷，無依刑法第二條第一項規定比較新舊法適
用之餘地。本件原判決於事實欄認定經警於八十七年六月五日先查獲蔡宗寶施用安非
他命，經由蔡宗寶配合警方電約而查獲上訴人，並在上訴人手提包內查扣得安非他命
二包，及空塑膠袋十二個等情。於理由欄一，則以證人即查獲之警員陳精男於第一審
供證：先查獲蔡宗寶，由蔡宗寶與上訴人約定而查獲上訴人等語，另蔡宗寶於原審亦
供稱：是配合警方約上訴人出來，而查獲上訴人，為所憑證據之一。而依卷內資料顯
示，陳精男確於原審證稱：蔡宗寶供述向上訴人買毒品，而與上訴人約在萬善公廟前
交易，因而查獲上訴人（原審卷第五十二頁反面）。則陳精男於原審上開證述倘若非
虛，蔡宗寶雖係配合警方向上訴人偽稱欲再購買安非他命，實際上並無購買毒品之真
意，但上訴人既已依約攜帶毒品前往交易，難謂無販賣毒品之故意，且已著手實施販
賣毒品之行為，縱因遭埋伏之警察當場逮獲，致未能真正完成買賣毒品之行為，仍屬
成立販賣未遂罪，且其此次犯罪時間已在毒品危害防制條例施行之後，如認與其他販
賣犯行係基於同一之概括犯意為之，自應逕適用該條例處斷。乃原判決就陳精男於原
審所為上開供述，是否與事實相符？上訴人最後一次被查獲時之行為，應否成立販賣
未遂罪？均未予調查審認，逕認其最後犯罪時間在八十七年五月二十二日毒品危害防
制條例施行前，予以比較新舊法後，適用麻醉藥品管理條例處斷，自有應調查之證據
未予調查及適用法則不當之違誤。（二）、依卷證資料，上訴人係於八十七年六月五
日即為警查獲移送依法羈押，而粘益從則係於同月二十四日始為警查獲，並於警詢時
，指認上訴人之照片供稱：自八十六年七月起至八十七年五月底止，共購買二十多次
，以0000000000之電話與上訴人聯絡而購買安非他命等情（嘉義縣警察局
朴子分局卷第三、四頁）；嗣於第一審審理改稱：自八十六年十月間至八十七年四月
間止，每月購買二次。原判決則認定上訴人係於八十六年十月間起至八十七年四月間
止每月販賣安非他命二次予粘益從；並於理由欄一，說明此部分犯行，業據粘益從在
警詢、檢察官偵查及第一審審理中指證在卷，並經陳精男證稱：係監聽中聽到粘益從
與上訴人間有買賣毒品事而查到（原判決第二面第十四行、第十五行）。然陳精男於
第一審係證述：自監聽000000000張偉電話中聽到（第一審卷第五十七頁正
面），而0000000000之電話使用人楊麗娟於偵查中已供稱：該行動電話其
並未借予他人使用（偵字第六三九八號卷第十四頁），上訴人又始終否認有販賣安非
他命予粘益從，於原審審理時更一再辯稱：粘益從並未供證有打000000000
電話與上訴人聯絡，警方如何能在該電話中監聽到二人有購買毒品之對話（原審卷第
七十三頁反面），上開辯解，是否可取？原判決並未於理由中詳加說明，自有判決理
由不備之違法。以上或為上訴意旨所指摘，或為本院得依職權調查之事項，應認有發
回更審之原因。
據上論結，應依刑事訴訟法第三百九十七條、第四百零一條，判決如主文。
中      華      民      國    九十一    年      六      月      六      日
                              最高法院刑事第十二庭
                                  審判長法官  張  淳  淙
                                        法官  謝  俊  雄
                                        法官  蘇  振  堂
                                        法官  陳  世  雄
                                        法官  惠  光  霞
      右正本證明與原本無異
                                              書  記  官
中      華      民      國    九十一    年      六      月     十三     日
